【裁判字號】    90,上易,191
【裁判日期】    891201
【裁判案由】    損害債權
【裁判全文】
臺灣高等法院臺南分院刑事判決          九十年度上易字第一九一號  Ａ
      上  訴  人  臺灣臺南地方法院檢察署檢察官
      被      告  丁  ○  ○
      被      告  乙  ○  ○
      被      告  林  秋  
      被      告  丙  ○  ○
右上訴人因被告損害債權案件，不服臺灣臺南地方法院八十九年度易字第二六六一號
中華民國八十九年十二月一日第一審判決（起訴案號：臺灣臺南地方法院檢察署八十
九年度偵續字第一一號），提起上訴，本院判決如左：
      主      文
上訴駁回。
      理      由
一、公訴意旨略以: 被告丁○○前與大富交通有限公司（以下簡稱大富公司）於民國
    （下同）八十五年間，經臺灣臺南地方法院以八十四年度訴字第一三二一號民事
    判決丁○○應給付大富公司新台幣（下同）一百八十五萬八千四百元及利息。丁○○因分別於鉅慧僑實業有限公司（以下簡稱鉅慧僑公司）及統贏世界商品有限
    公司（以下簡稱統贏公司）持有股份，大富公司即向臺灣臺南地方法院聲請強制
    執行，並經法院於八十六年十一月六日向上開二家公司發扣押命令，詎丁○○分
    別與鉅慧僑公司前任董事被告乙○○（原名邱素真）、現任董事被告林秋及統
    贏公司董事被告丙○○竟基於共同意圖損害債權人之債權之犯意聯絡，於將受強
    制執行之際，由丁○○、乙○○及林秋共同於八十七年七月二十九日；丁○○
    與丙○○共同於八十六年十二月五日，以轉讓丁○○股權予他人名義之方式，予
    以處分除名，處分丁○○財產，因而損害大富公司之債權，因認被告丁○○、乙○○、林秋、丙○○均涉有刑法第三百五十六條之損害債權罪云云。
二、按犯罪事實應依證據認定之，無證據不得推定其犯罪事實；不能證明被告犯罪者
    ，應諭知無罪之判決，刑事訴訟法第一百五十四條、第三百零一條第一項定有明
    文。次按損害債權罪之成立，係指債務人於將受強制執行之際，意圖損害他人債
    權，而有毀壞、處分或隱匿其所有財產之行為始足當之，此觀諸刑法第三百五十
    六條之規定自明。公訴人認被告四人涉有前揭罪行，無非以上述犯行為被告四人
    所自白、告訴代理人指訴明確、及鉅慧僑公司及統贏公司之變更登記事項卡、臺
    南地方法院執行命令等在卷可資佐證為論據。
三、訊據被告丁○○、乙○○、林秋、丙○○四人均失堅決否認有何毀損債權之犯
    行，被告丁○○辯稱：鉅慧僑公司及統贏公司伊所持有之股份，確非伊所有，伊
    僅是掛名之股東，伊因任掛名股東而涉違反公司法罪及偽造文書罪並另經法院判
    處罰金四萬元、拘役四十日確定並執行完畢等語；被告乙○○辯稱：鉅慧僑公司
    設立時，因股東之人數不足，遂與丁○○成立信託契約，借用其名義任股東，其
    並未交付任何股款，伊於八十六年十一月十一日接獲法院執行命令時，於同月十
    四日依法具狀向執行法院聲明異議，迄無任何音訊，至八十七年七月二十九日公
    司要改組，伊乃將丁○○之股份登記返還給原所有股東甲○○，並將公司負責人
    由伊變更為林秋，伊因而違反公司法並經法院判處罰金四萬元已執行完畢等詞
    ；被告林秋辯以：伊係自八十七年七月二十九日始變更登記為鉅慧僑公司負責
    人，將丁○○股份變更登記回伊持有，係公司前負責人乙○○所為等詞；被告丙○○辯稱：丁○○在統贏公司登記持有之股份，實係另一股東陳秋月所有，丁○○僅係掛名股東，所以伊後來才將該等股份登記還給陳秋月，伊因而涉偽造文書
    罪亦經法院判處拘役四十日確定，並易科罰金執行完畢等詞。
四、經查：被告四人前述所辯各節，業據渠等提出原審法院八十九年度訴字第二六四
    號刑事判決、鉅慧僑公司變更登記事項卡影本各一份附卷可憑，另被告丁○○、
    乙○○、丙○○三人因丁○○為鉅慧僑公司及統贏公司掛名股東而涉偽造文書罪
    及違反公司法罪，均經判刑確定並執行完畢屬實，復有三人之台灣高等法院被告
    全國前案紀錄表在卷可憑，被告四人上揭所辯，均堪採信。是被告丁○○所持有
    之前述鉅慧僑公司、統贏公司之股份既非其所有，則被告乙○○、丙○○將其股
    份處分除名，其等主觀上並無損害他人債權之犯意，此外復查無其他積極證據足
    資證明該轉讓丁○○之股權確屬隱匿債權所為之通謀虛偽意思表示，從而自與刑
    法第三百五十六條之構成要件不符，另丁○○所持有之鉅慧僑公司之股份，既係
    被告乙○○加以處分，而非被告林秋所為，被告林秋自亦與該罪無涉，此外
    復查無其它證據足認被告四人涉有毀損債權之犯行。原審以不能證明被告犯罪，
    諭知被告無罪，核無不合。檢察官上訴意旨指摘原判決採證不當，為無理由，應
    予駁回。
據上論結，應依刑事訴訟法第三百六十八條，判決如主文。
本案經檢察官王碧霞到庭執行職務。
中    華    民    國      九十      年      三      月        十二      日
                                  臺灣高等法院臺南分院刑事第四庭
                                      審判長法官  陳    義    仲
                                            法官  徐    財    福
                                            法官  宋    明    蒼
右正本證明與原本無異。
不得上訴。
                                      法院書記官  余    素    美
中    華    民    國      九十      年      三      月        十三      日


司法院資訊處製作；財團法人民間司法改革基金會備份。
